【裁判字號】    89,重訴,149
【裁判日期】    891009
【裁判案由】    侵權行為損害賠償
【裁判全文】
臺灣板橋地方法院民事判決  八十九年度重訴字第一四九號
    原      告  甲○○
    訴訟代理人  乙○○
    被      告  丙○○
右當事人間請求侵權行為損害賠償事件，原告提起刑事附帶民事訴訟（八十八年度交
附民字第二一二號），經刑事庭移送前來，本院判決如左：
    主    文
被告應給付原告新臺幣佰拾捌萬伍仟捌佰伍拾元及自民國八十八年十一月二日起
至清償日止，按週年利率百分之五計算之利息。
原告其餘之訴駁回。
訴訟費用由被告負擔五分之三，餘由原告負擔。
本判決第一項於原告以新台幣壹佰壹拾貳萬元為被告供擔保後，得假執行。
原告其餘假執行聲請駁回。
    事    實
甲、原告方面：
一、聲明：
    (一)被告應給付原告新臺幣（下同）八百十三萬三千三百四十三元，及自起訴狀繕
      本送達翌日即民國八十八年十一月二日起至清償日止按週年利率百分之五計算
      之利息。
    (二)原告願供擔保請准宣告假執行。
二、陳述：
    (一)被告於八十七年十月八日下午五時十五分許，駕駛車號ＸＲ－六九三六號自小
      客車，沿臺北縣泰山鄉○○路由南向北行駛，途經中山路及文程路口，欲右轉
      文程路時，原應注意轉彎車應讓直行車先行，而依當時情形又無不能注意之情
      事，竟疏未注意即貿然右轉，適其右側與其同方向有原告騎乘車號ＧＭＭ－四
      ○八號重型機車行經該路口，致其自小客車右側前方撞及原告重型機車之左側
      ，原告因而人車倒地，並受有頸椎骨折合併脊髓壓迫之傷害，被告因此過失傷
      害犯行，亦經判處有期徒刑五月，如易科罰金以銀元三百元折算一日確定。
    (二)查原告因被告之過失傷及頸椎而壓迫脊髓致四肢輕癱而癱臥床塌，現四肢無法
      使力，倘無奇蹟出現，原告一輩子均難離癱瘓之苦，終身僅能與床舖及輪椅為
      伍。茲原告因受此傷害，請求被告賠償之損害如左：
      1.減少勞動能力之損失：合計五百九十一萬一千七百九十五元。
        查原告四肢癱瘓應屬第一級殘廢，是喪失勞動能力為百分之百，又勞工可工
        作至六十歲，原告自八十七年十月八日受傷翌日起至一百二十年七月四日（
        即原告年滿六十歲），應可工作三十二年二百七十天，依原告每月工資二萬
        五千元，即年收入三十萬元計算，原告每年減少勞動所得三十萬元，總計原
        告減少勞動能力所得扣除依霍夫曼計算法計算之中間利息，原告因減少勞動
        能力一次得請求賠償之金額合計為五百九十一萬一千七百九十五元。
      2.增加生活上需要支出之費用：合計二十二萬一千五百四十八元。
        原告住院治療共計花費醫療費用十三萬三千五百四十八元。又查原告四肢癱
        瘓無法自理，家人亦無暇二十四小時日夜照顧，是於住院期間實有聘請看護
        照顧日常起居之必要，查該看護費用每日二千二百元，計四十日，共計花費
        八萬八千元，該醫療費用及看護費用既係因被告過失傷害行為而致原告增加
        之支出，自得向被告求償。
      3.精神慰撫金：二百萬元。
        查原告正值壯年，美好人生即將展開卻因被告過失致釀成不幸，因而四肢癱
        瘓，可能仰賴輪椅終身，原告前途、婚姻、人生頓成一片黑暗，原告實備受
        打擊，加以因四肢癱瘓對原告所造成肉體之疼痛、精神之煎熬，人生之打擊
        ，原告除生活不便外，心理亦承受極大痛苦及壓力，為此依民法第一百九十
        五條請求精神慰撫金二百萬元。
    (三)爰依侵權行為之法律關係請求被告賠償如聲明第一項所示之金額。
三、證據：提出醫療費用證明單十一紙、在職證明書一紙、薪資扣繳憑單一紙為證。
乙、被告方面：
    被告未於最後言詞辯論期日到場，據其以前到庭所為聲明或陳述略以：
一、聲明：原告之訴及假執行之聲請駁回。
二、陳述：
   (一)被告願賠償原告所支出之所有醫療費用及復健費用，惟否認原告已喪失百分之
     百之勞動能力。
   (二)被告剛退伍，經濟狀況無力賠償原告所訴請之全部金額。
丙、本院依職權調取臺灣高等法院八十九年度交上易字第三二號、本院八十八年度交
    易字第四六四號刑事卷宗、臺灣板橋地方法院檢察署八十七年度偵字第二七三九
    九號偵查卷宗。
    理    由
一、程序方面：
    本件被告未於最後言詞辯論期日到場，核無民事訴訟法第三百八十六條各款所列
    情形，爰依原告聲請，由其一造辯論而為判決。
二、得心證之理由：
  (一)本件原告起訴主張被告之侵權行為事實，被告對之並不爭執，而被告因上開侵權
    行為所涉過失傷害罪，亦經臺灣高等法院判處有期徒刑五月，如易科罰金以銀元
    三百元折算一日確定，此有本院八十八年度交易字第四六四號、臺灣高等法院八
    十九年度交上易字第三二號刑事判決書在卷可參，並經本院調取上開案卷核閱屬
    實，堪信原告之主張為真實。
  (二)按因故意或過失，不法侵害他人之權利者，負損害賠償責任；又不法侵害他人之
    身體或健康者，對於被害人因此喪失或減少勞動能力，或增加生活上之需要時，
    應負損害賠償責任；又不法侵害他人之身體、健康、名譽或自由者，被害人雖非
    財產上之損害，亦得請求賠償相當之金額，民法第一百八十四條第一項、第一百
    九十三條第一項、第一百九十五條第一項分別定有明文。茲被告因過失侵權行為
    致原告受有傷害，業如前所述，故原告請求其賠償損害，於法洵無不合，惟所請
    求之金額應否准許，茲分述如後：
    1.減少勞動能力之損失部分：
      查原告先前從事水電工工作每月薪資為二萬五千元，業據其提出在職證明書、
      薪資扣繳憑單各一紙為證，被告對之亦不爭執，堪信為真正。又查原告因被告
      之侵權行為致第六、第七頸椎棘突骨折合併頸椎脊柱挫傷，經治療後目前除雙
      手無力笨拙、雙腳輕微僵直無力外，其他神經功能幾近正常，其殘廢等級接近
      勞工保險殘廢給付標準表第八項中樞神經系統機能遺存顯著障害，終身只能從
      事輕便工作之第七殘障等級，以目前殘廢程度，可能無法從事水電工作，此有
      臺北榮民總醫院八十九年七月十四日（八九）北總行字第○五六七七號函在卷
      可稽，從而，原告雖無法從事原來之工作，然非不得從事其他工作，並非勞動
      能力全部喪失。依勞工保險條例勞工保險殘廢給付標準表之記載，原告之病情
      符合障害項目第八項殘廢等級為第七級，給付標準為四百四十日（殘廢等級第
      一級即喪失百分之百之勞動能力給付標準為一千二百日），並參酌原告之教育
      程度、專門技能、社會經驗等方面酌定其減少勞力所受損害，其減少勞動能力
      之比例應為百分之四十。又原告為六十年七月十日出生，自其受傷翌日即八十
      七年十月九日起至六十歲之一百二十年七月十日止，共三十二年九個月，每月
      薪資二萬五千元，每年勞動能力損失三十萬元，依霍夫曼計算方法，扣除按年
      息百分之五計算之中間利息，計五百九十一萬二千九百八十元〔計算式為：
      [300000*19.00000000（此為32年之霍夫曼係數）+300000*0.75*（
      19.00000000-00.00000000）]＝0000000（小數點以下四捨五入）〕，則依照
      上開喪失勞動能力之比例計算，原告因殘廢所喪失之勞動能力損失為上開金額
      之百分之四十，合計為二百三十六萬五千一百九十二元，故原告請求減少勞動
      能力損失部分於二百三十六萬五千一百九十二元之範圍內核無不合，應予准許
      ，逾此部分之請求則屬無據。
    2.增加生活上需要之損害部分：
      (1)醫療費用：原告主張因本件傷害在新泰綜合醫院治療期間共計花費三千六百
        四十五元，在臺北榮民總醫院治療期間共計花費十二萬九千九百零三元，合
        計有十三萬三千五百四十八元，固有原告提出之收據十一紙為證。惟查新泰
        綜合醫院八十七年十月十三日收據上所列舉之證明書費用五十元、臺北榮民
        總醫院八十七年十月十一日至同年十一月二十一日之收據上所列舉之證明書
        費用二百四十元非屬治療上所必要，均應予剔除；又原告所提出臺北榮民總
        醫院八十七年十一月二十一日收據二紙，其上所列計之金額（均為六百元）
        、收據編號（均為0000000）、項目（均為特殊材料費）均屬相同，
        應係同一筆費用，故屬重複列計之六百元亦應剔除，是原告請求此部分醫療
        費用於十三萬二千六百五十八元之範圍內核無不合，應予准許，逾此部分之
        請求則屬無據。
      (2)看護費用：原告因傷住院期間，經僱請特別看護四十日，共計支出看護費用
        八萬八千元，並據其收據一紙為證。且經本院函詢臺北榮民總醫院原告有無
        僱請看護之必要，該院亦函復稱：原告在住院期間，因穿戴頭頸固定器，有
        僱請看護照顧之必要，共計四十一天，有該院所出具之函文一紙在卷足憑。
        故原告主張共計支出八萬八千元看護費用，自屬有據。
    3.精神慰撫金：原告主張其因被告之侵權行為，精神上受有極大痛苦，爰請求精
      神慰撫金二百萬元。經查本件原告因被告之過失侵權行為，致第六、第七頸椎
      棘突骨折合併頸椎脊柱挫傷，目前雙手無力笨拙、雙腳輕微僵直無力，終身只
      能從事輕便工作，減少勞動能力，已如前述，是原告主張其肉體、精神受有極
      大痛苦，自堪信為真實，原告據此請求被告賠償其非財產上損害，非屬無據。
      本院審酌原告因被告之侵權行為所受傷害程度，及兩造當事人之身分地位、經
      濟狀況暨其他一切情狀，認原告請求賠償精神慰撫金二百萬元尚屬過高，應予
      核減為八十萬元為適當，原告逾此部分之請求即無理由。
    4.綜上，原告得向被告請求減少勞動能力之損害二百三十六萬五千一百九十二元
      、醫療費用十三萬二千六百五十八元、看護費用八萬八千元、精神慰撫金八十
      萬元，共計三百三十八萬五千八百五十元，逾此部分之請求為無理由。
三、從而，原告本於侵權行為之法律關係，請求被告賠償三百三十八萬五千八百五十
    元，及自起訴狀繕本送達翌日即八十八年十一月二日起至清償日止，按週年利率
    百分之五計算之利息，為有理由，應予准許。逾此部分之請求，為無理由，應予
    駁回。
四、假執行之宣告：原告陳明願供擔保，請准宣告假執行，就原告勝訴部分，核無不
    合，爰酌定相當之擔保金額，併予准許。至原告敗訴部分，其假執行已失所附麗
    ，應併予駁回。
五、本件論證已臻明確，兩造提出之其餘攻擊防禦方法暨主張及舉證，要與本件判決
    結果無影響，爰不一一論述，附此敘明。
六、據上論結，本件原告之訴為一部有理由，一部無理由，依民事訴訟法第三百八十
    五條第一項前段、第七十九條但書、第三百九十條第二項，判決如主文。
中      華      民      國    八十九    年      十      月      九      日
                                臺灣板橋地方法院民事第二庭
~B法      官  王士珮
右為正本係照原本作成
如對本判決上訴，須於判決送達後廿日內向本院提出上訴狀
中      華      民      國    八十九    年      十      月      九      日
~B法院書記官  尤秋菊


司法院資訊處製作；財團法人民間司法改革基金會備份。
